臺灣彰化地方法院民事裁定
110年度消債職聲免字第20號
聲  請  人  
即  債務人  陳品霏  
相  對  人  
即  債權人  花旗（台灣）商業銀行股份有限公司


法定代理人  莫兆鴻  
代  理  人  何新台  


相  對  人  
即  債權人  遠東國際商業銀行股份有限公司

法定代理人  周添財  



上列聲請人因消費者債務清理事件聲請免責，本院裁定如下：
    主  文
債務人乙○○應予免責。
    理  由
一、按法院為終止或終結清算程序之裁定確定後，除別有規定外
    ，應以裁定免除債務人之債務，消費者債務清理條例（下稱
    消債條例）第132條定有明文。又法院裁定開始清算程序後
    ，債務人有薪資、執行業務所得或其他固定收入，扣除自己
    及依法應受其扶養者所必要生活費用之數額後仍有餘額，而
    普通債權人之分配總額低於債務人聲請清算前2年間，可處
    分所得扣除自己及依法應受其扶養者所必要生活費用之數額
    者，法院應為不免責之裁定；但債務人證明經普通債權人全
    體同意者，不在此限。另債務人有下列各款情形之一者，法
    院應為不免責之裁定；但債務人證明經普通債權人全體同意
    者，不在此限：㈠於7年內曾依破產法或本條例規定受免責；
    ㈡故意隱匿、毀損應屬清算財團之財產，或為其他不利於債
    權人之處分，致債權人受有損害；㈢捏造債務或承認不真實
    之債務；㈣聲請清算前2年內，因消費奢侈商品或服務、賭博
    或其他投機行為，所負債務之總額逾聲請清算時無擔保及無
    優先權債務之半數，而生開始清算之原因；㈤於清算聲請前1
    年內，已有清算之原因，而隱瞞其事實，使他人與之為交易
    致生損害；㈥明知已有清算原因之事實，非基於本人之義務
    ，而以特別利於債權人中之一人或數人為目的，提供擔保或
    消滅債務；㈦隱匿、毀棄、偽造或變造帳簿或其他會計文件
    之全部或一部，致其財產之狀況不真確；㈧故意於財產及收
    入狀況說明書為不實之記載，或有其他故意違反本條例所定
    義務之行為，致債權人受有損害，或重大延滯程序。消債條
    例第133條、第134條分別定有明文。又消債條例之立法目的
    ，在於使陷於經濟上困境之消費者，得分別情形依該條例所
    定重建型債務清理程序（更生）或清算型債務清理程序（清
    算）清理債務，藉以妥適調整其與債權人及其他利害關係人
    之權利義務關係，保障債權人之公平受償，並謀求消費者經
    濟生活之更生機會，從而健全社會經濟發展；消費者依清算
    程序清理債務，於程序終止或終結後，為使其在經濟上得以
    復甦，以保障其生存權，除另有前開消債條例第133條、第1
    34條所規定不予免責之情形外，就債務人未清償之債務採免
    責主義（消債條例第1條、第132條立法目的參照）。
二、本件聲請人前於民國109年5月13日依消債條例具狀聲請清算
    ，經本院以109年度消債清字第17號（該案卷宗下稱清算卷
    ）裁定自109年8月31日下午4時起開始清算程序，並由本院1
    09年度司執消債清字第22號為清算之執行（該案卷宗下稱清
    算執行卷）。因其可供清算財產包括：㈠車牌號碼000-000號
    之普通重型機車；㈡存款合計763元；㈢國泰人壽保險2筆及遠
    雄人壽保險1筆，解約金合計84,617元；㈣國泰保險理賠金44
    ,000元；㈤對第三人鑫隆精密股份有限公司之債權514,192元
    。經核前開㈠之機車出廠已逾18年，殘餘價值甚微，而不予
    處分；㈡之存款經聲請人解繳到院；㈢之保險經聲請人提出等
    值現金以代解約；㈣之理賠金經國泰人壽解繳到院，得款43,
    750元；㈤之債權因第三人於104年變更名稱為廣禾生精密股
    份有限公司，嗣於108年2月20日經臺中市政府予以命令解散
    ，又負有多筆債務，其法定代理人林芮弘亦經裁定破產，堪
    認債權難以受償，屬不易變價之財產而不予處分。合計分配
    總額為129,130元【計算式：763元＋84,617元＋43,750元＝129
    ,130元】，並由本院執行處作成分配表，記載分配之順位、
    比例及方法，該分配表經送達債權人與聲請人，且予以公告
    在案，並經裁定清算程序終結等情，業經本院調取前開卷宗
    核閱無誤。是依首揭規定，應依職權裁定是否免除聲請人之
    債務。
三、依消債條例使債權人就免責與否表示意見：
  ㈠債權人甲○（台灣）商業銀行股份有限公司具狀陳稱：不同意
    免責，請依職權調查聲請人有無消債條例第133條、第134條
    不免責事由等語。
　㈡債權人遠東國際商業銀行股份有限公司具狀陳稱：不同意免
    責，聲請人聲請清算前2年之所得扣除必要支出等開銷後應
    餘203,976元，合於消債條例第133條不免責事由，另請依職
    權調查聲請人有無消債條例第134條不免責事由等語。
四、經查：
  ㈠聲請人無消債條例第133條所定不免責事由：
    1.本院裁定開始清算程序後，聲請人固定收入扣除必要生活
      費用之數額後，仍有餘額：
      ⑴聲請人自109年12月起，每月收入24,000元，業據聲請人
        陳報在卷（本院卷第33頁），足認為其固定收入。
      ⑵按債務人必要生活費用，以最近1年衛生福利部或直轄市
        政府所公告當地區每人每月最低生活費1.2倍定之；債
        務人釋明更生期間無須負擔必要生活費用一部或全部者
        ，於該範圍內，不受最低數額限制；債務人證明確有必
        要支出者，不受最高數額及應負擔比例之限制，消債條
        例第64條之2第1項、第3項定有明文。查聲請人固主張
        每月有醫療費、水電瓦斯費、手機費、勞健保費、膳食
        費、交通費、雜支、保險費、治裝費等支出，合計17,7
        30元。惟其中保險費及治裝費不屬於消費者債務清理條
        例施行細則第21條之1第1項所規定之必要支出，應予剔
        除。從而，聲請人每月必要生活費應認以13,929元【計
        算式：17,730元－保險費2,801元－治裝費1,000元＝13,92
        9元】為適當。
     ⑶聲請人陳稱：每月需支出其1名未成年子女之扶養費8,700
        元（本院卷第36頁）等語。按受扶養者之必要生活費用
        準用第64條之2第1項規定計算基準數額，並依債務人依
        法應負擔扶養義務之比例認定之，消債條例第64條之2
        第2項定有明文。經查聲請人之未成年子女現年約8歲，
        有受扶養之必要，參酌前揭規定、民法第1003條之1第1
        項及第1115條第1項、第3項規定意旨，應由聲請人與其
        配偶共同負擔，並衡諸該未成年子女現與聲請人同住（
        清算卷第295頁），本院爰參酌110年臺灣省每人每月最
        低生活費13,288元，並據以計算之必要生活費用為每月
        15,946元【計算式：13,288元×1.2倍＝15,946元，元以
        下四捨五入】，故以15,946元作為該未成年子女每月必
        要生活費用，則聲請人依扶養義務比例，每月應負擔7,
        973元【計算式：15,946元÷2人＝7,973元】。準此，聲
        請人陳稱須負擔其中8,700元，尚屬合理，堪予採信。
　　　⑷據此，綜合聲請人自本院裁定開始更生程序時起，至本
        件裁定前之經濟能力及收入狀況等一切情形，聲請人每
        月之固定收入24,000元，扣除其個人必要生活費用13,9
        29元及未成年子女之扶養費8,700元後，尚有餘額1,371
        元【計算式：24,000元－13,929元－8,700元＝1,371元】
        。
    2.本件普通債權人之分配總額「高於」聲請人聲請清算前2
      年間，可處分所得扣除必要生活費用之數額：
      ⑴聲請人聲請清算前2年之收入合計390,341元，業據聲請
        人陳報在卷（本院卷第56頁）。
　　　⑵聲請人聲請清算前2年間必要生活費用：查聲請人固主張
        每月有醫療費、水電瓦斯費、手機費、勞健保費、膳食
        費、交通費、雜支、保險費、治裝費等支出，合計332,
        834元（本院卷第57頁至第58頁），惟其中保險費及治
        裝費不屬於消費者債務清理條例施行細則第21條之1第1
        項所規定之必要支出，應予剔除。從而，聲請人之必要
        生活費應認以278,672元【計算式：332,834元－保險費3
        0,162元－治裝費24,000元＝278,672元】為適當。
　　　⑶聲請人聲請清算前2年間負擔未成年子女之扶養費86,199
        元，業經聲請人陳報在卷（本院卷第58頁至第59頁）堪
        予採信。
　　　⑷綜上，本院爰綜合考量債權人受分配總額129,130元（詳
        參清算執行卷），高於聲請人聲請清算前2年可處分所
        得390,341元扣除必要生活費用278,672元及扶養費86,1
        99元後之數額25,470元【計算式：390,341元－278,672
        元－86,199元＝25,470元】，足認聲請人無消債條例第13
        3條所定不免責事由。　 
  ㈡聲請人無消債條例第134條規定之不免責事由：
    1.依消債條例關於清算程序係以免責主義為原則，不免責為
      例外，倘債權人主張債務人有消債條例第134條各款所定
      不免責之情事，即應由債權人就債務人有合於上開各款要
      件之事實，提出相當之事證證明之。
    2.檢視債權人不同意聲請人免責，或未提出具體理由，或所
      提出之指摘未提出相當事證供本院調查，本院又查無聲請
      人有消債條例第134條各款情形，難認有消債條例第134條
      之不免責事由。
五、綜上所述，聲請人經法院為清算程序終結之裁定確定，既無
    消債條例第133條或第134條各款所定之不應免責情形存在，
    揆諸前揭說明，應以裁定免除聲請人之債務，是聲請人聲請
    免責，自應予准許。
六、爰裁定如主文。 　　　　　
中　　華　　民　　國　　110 　年　　8 　　月　　31　　日
                  民事第一庭    法  官  徐沛然
以上正本係照原本作成。
如對本裁定抗告，應於裁定送達後10日內向本院提出抗告狀。 
中　　華　　民　　國　　110 　年　　9 　　月　　1 　　日
                                書記官　蔡明株